臺灣高等法院刑事裁定
110年度抗字第986號
抗  告  人  
即  受刑人  秦庠鈺（原名秦家玉）





上列抗告人即受刑人因聲請定其應執行刑案件，不服臺灣桃園地
方法院中華民國110年5月24日裁定（110年度聲字第1119號），
提起抗告，本院裁定如下：
    主  文
抗告駁回。                                              
    理  由
一、原裁定意旨略以：受刑人秦庠鈺因犯銀行法等案件，先後經
    法院判處如附表所示之刑，均經分別確定在案。其中附表編
    號3係得易科罰金之罪，其餘均為不得易科罰金之罪，因受
    刑人具狀向檢察官請求就附表所示之罪併定應執行刑，有受
    刑人是否聲請定應執行刑調查表1紙可佐，經核後認聲請為
    正當，審酌受刑人所犯如附表編號1至3所示之罪之法益侵害
    類型、犯罪手法及犯罪動機等定執行刑情狀，定其應執行有
    期徒刑15年等語。
二、抗告意旨略以：㈠原裁定所定之應執行刑過重，明顯過苛。㈡
    受刑人未曾主動要求檢察官聲請定應執行刑，僅勾選「受刑
    人是否聲請定應執行刑調查表」，且勾選當時並未有充分時
    間考慮或是得與律師商討，即匆匆交出，顯對受刑人有不利
    益，在原裁定確定前，應能撤回定應執行刑之聲請。因此，
    為維護受刑人之權益，請允許受刑人撤回不得易科罰金與得
    易科罰金之定刑聲請，並就不得易科罰金部分，定應執行之
    刑云云。
三、⑴按數罪併罰之定應執行之刑，乃對犯罪行為人本身及所犯
    各罪之總檢視，除應考量行為人所犯數罪反應出之人格特性
    ，並應權衡審酌行為人之責任與整體刑法目的，包含各別刑
    罰規範之目的、輕重罪間體系之平衡、整體犯罪非難評價、
    各行為彼此間之偶發性、與被告前科之關聯性、各行為所侵
    害法益之專屬性或同一性、數罪對法益侵害之加重效應、罪
    數所反映之被告人格特性與犯罪傾向、社會對特定犯罪行為
    處罰之期待等因素，在量刑權之法律拘束性原則下，依刑法
    第51條第5款之規定，採限制加重原則，以宣告各刑中之最
    長期為下限，各刑合併之刑期為上限，但最長不得逾30年，
    資為量刑自由裁量權之外部界限，並應受法秩序理念規範之
    比例原則、平等原則、責罰相當原則、重複評價禁止原則等
    自由裁量權之內部抽象價值要求界限之支配，使以輕重得宜
    ，罰當其責，俾符合法律授與裁量權之目的，以區別數罪併
    罰與單純數罪之不同，兼顧刑罰衡平原則（最高法院96年度
    台上字第7583號、100年度台上字第21號判決意旨參照）。⑵
    又數罪併罰，有2裁判以上者，依刑法第51條之規定，定其
    應執行之刑，刑法第50條第1項前段、第53條定有明文。惟
    鑑於數罪併罰規定未設限制，導致併罰範圍於事後不斷擴大
    有違法之安定性，為明確數罪併罰適用範圍，並避免不得易
    科罰金、不得易服社會勞動之罪與得易科罰金、易服社會勞
    動之罪合併，造成易科罰金、易服社會勞動之罪無法單獨易
    科罰金、易服社會勞動，乃於刑法第50條第1項但書及第2項
    之規定，對於判決確定前所犯數罪有同條第1項但書各款所
    列情形者，除受刑人請求檢察官聲請法院合併定執行刑外，
    不得併合處罰。是自該條修正施行之日起，關於得易科罰金
    之罪與不得易科罰金之罪，繫乎受刑人之請求與否，作為定
    執行刑之準則。至於已請求定執行刑者，為免受刑人於定應
    執行刑之結果不符期待時，任意撤回請求，濫用權利，影響
    定執行刑裁定之實體安定與妥當性，倘原請求之意思表示非
    出於自由意志等瑕疵，且經證明屬實之情形，得於管轄法院
    裁定定其應執行刑而生實體裁判效力前，撤回其請求外，自
    無許其任意變更或撤回請求之理，俾免因其請求反覆，致妨
    礙訴訟程序之確定，並影響國家刑罰權之安定性（最高法院
    110年台抗字第808號裁定意旨參照）。
四、經查：
  ㈠抗告人即受刑人秦庠鈺因違反銀行法等案件，經本院及原審
    法院先後判處如附表所示之罪刑，並均確定在案，且附表編
    號2、3之罪係在該附表編號1裁判確定前所犯，有各該判決
    及本院被告前案紀錄表附卷可憑，另附表編號1、2所示之罪
    刑，為不得易科罰金之罪，原不得與附表3所示得易科罰金
    之罪合併定應執行刑，然受刑人業已請求檢察官就該附表各
    編號所示之罪合併聲請定應執行刑，此有臺灣桃園地方檢察
    署依民國102年1月23日修正之刑法第50條調查受刑人是否聲
    請定應執行刑調查表1份附卷可憑（見臺灣桃園地方檢察署1
    10年度執聲字第672號卷第3頁），合於刑法第53條、第51條
    第5款、第50條第2項之規定。原裁定於各刑中之最長期（有
    期徒刑11年）以上、各刑合併之刑期（有期徒刑15年3月：3
    年10月+11年+5月）以下之法定範圍內定應執行有期徒刑15
    年，經核並未逾越刑法第51條第5款之界限，符合量刑裁量
    之外部性界限及內部性界限，亦無明顯過重而違背比例原則
    或公平正義之情形之裁量權濫用情事，又適用「限制加重原
    則」之量刑原理，對抗告人給予適度之刑罰折扣，並無違誤
    ，自屬適當，並無抗告意旨所稱過苛之情。
  ㈡另觀之上開臺灣桃園地方檢察署依102年1月23日修正之刑法
    第50條調查受刑人是否聲請定應執行刑調查表，檢察官於徵
    詢抗告人意願時，已明確就「聲請定刑」與「不聲請定刑」
    之不同選項說明「請受刑人勾填是否要聲請定應執行刑，請
    求後不得再行變更、撤回」，應認已克盡其曉諭之義務，復
    經抗告人簽名、按捺指印，難認抗告人請求之意思表示有出
    於自由意志之瑕疵，或有不自由之情事，且本件原審裁定既
    已合法送達生效，終結訴訟關係，故基於定執行刑裁定之安
    定性及具體妥當性，抗告人即應受其拘束，自無許其任意變
    更或撤回請求之理。抗告意旨徒以其未得律師諮詢，而有不
    利益產生，請求撤回原定應執行刑聲請，並就不得易科罰金
    部分重新定應執行之刑云云，委無可採，應予駁回。
五、據上論斷，應依刑事訴訟法第412 條，裁定如主文。
中　　華　　民　　國　　110 　年　　7 　　月　　15　　日
              　  刑事第二十三庭審判長法　官  許永煌
　　　　　　　　　　　　　　　　　    法　官  吳定亞
　　　　　　　　　　　　　　　　　    法　官  黃美文
以上正本證明與原本無異。
如不服本裁定，應於收受送達後五日內向本院提出抗告狀。
                                　    書記官  彭威翔
中　　華　　民　　國　　110 　年　　7 　　月　　16　　日